臺灣臺中地方法院刑事判決　　　　　　　　　　　　九十二年度訴字第二二三四號
　　公　訴　人　臺灣臺中地方法院檢察署檢察官
　　被　　　告　甲○○
　　選任辯護人　林偉超律師
右列被告因違反槍砲彈藥刀械管制條例案件，經檢察官提起公訴（九十二年度偵字第
一一二二二號），本院判決如左：
    主  文
甲○○未經許可，製造其他可發射金屬具有殺傷力之土造鋼管槍，處有期徒刑伍年貳
月，併科罰金新臺幣拾萬元，罰金如易服勞役，以新臺幣玖佰元即銀元參佰元折算壹
日；扣案具殺傷力之土造鋼管槍壹枝（槍枝管制編號：0000000000號）沒收。
    犯罪事實
一、甲○○於民國九十二年十二月底，在臺中縣豐原市○○路與圓環東路某家五金行
    內，買受工業用之鋼管槍一枝後，隨即未經許可，在其住處將上開槍枝之扳機及
    槍管長度加以變更，另以研磨機加工後，改造成可發射金屬、具有殺傷力之土造
    鋼管槍。嗣於九十二年五月二十九日十七時許，甲○○駕駛車牌號碼ＨＬ─六二
    四五號之自用小客車，行經臺中縣神岡鄉○○路七十五號前時，為警當場攔檢查
    獲，並自該自用小客車之右前座置物箱內，扣得該土造鋼管槍一枝（槍枝管制編
    號：0000000000號；另扣得未具有殺傷力之工業用子彈八顆）。
二、案經臺中縣警察局豐原分局報告臺灣臺中地方法院檢察署檢察官偵查起訴。
    理  由
一、訊據被告甲○○固不否認持有系爭扣案鋼管槍之事實，惟矢口否認右揭之犯行，
    辯稱：系爭鋼管槍係伊之岳父於查獲前一、二年左右交予伊，要伊拿去修理的，
    惟伊因故並未拿去修理，平日該鋼管槍均放置於車上，其間伊並未改造或加工，
    而該槍枝之拉柄早已損壞，故能否擊發，伊並不清楚云云（見本院第一次審判筆
    錄第八頁至第十頁）。選任辯護人亦為被告辯護稱：系爭扣案之鋼管槍因其槍管
    已經鏽蝕，故其內之「氣針」及「抵彈護目」均已卡死，且原來之拉柄亦已斷掉
    而無法將抵彈護目推回，換言之，系爭鋼管槍無論裝填鋼釘、鋼珠或其他彈丸，
    均已無法發射，內政部警政署刑事警察局槍彈鑑定報告卻認能於裝填鋼珠後加以
    試射，結果並認具有殺傷力，其鑑定結果不無可議，應有重新送請法務部調查局
    鑑定之必要；又系爭鋼管槍實為坊間習用之傳統型「火藥擊釘器」，為施工之方
    便，截長改短而成，普遍使用於包含裝潢業等天花板輕鋼架之架設使用上，而被
    告本以輕鋼架之架設為業，系爭鋼管槍為其工作所需之物，被告之持有或改造系
    爭鋼管槍，並未具有任何不法之意圖，屬於其業務上之正當行為，不應論以違反
    槍砲彈藥刀械管制條例之罪等語。
二、惟查：
  (一)被告甲○○不否認系爭鋼管槍為其所持有，而該鋼管槍經檢察官於偵查中送請內
    政部警政署刑事警察局鑑定結果，認：「送鑑手槍壹枝（槍枝管制編號00000000
    00），認係土造鋼管槍，以打擊底火藥引爆子彈內火藥為發射動力，經裝填0.27
    吋建築工業用彈及直徑6.3mm、重量 1.00g鋼珠實際試射測得速度為444公尺＼秒
    ，計算其動能為98.57焦耳，單位面積動能為49.83焦耳＼平方公分，認具殺傷力
    」等情，有內政部警政署刑事警察局九十二年七月三日刑鑑字第０九二０一二０
    二三０號槍彈鑑定書一份及相片在卷可稽（附於偵查卷第六十五頁以下）；經本
    院於審理中依選任辯護人之聲請再送法務部調查局實施鑑定，其鑑定結果仍認：
    「一、附頁照片一送鑑（0000000000）鋼管槍，係以鋼鐵材質製成，由扳機、彈
    簧、撞針、槍管等機件組合而成的土造槍械，經檢視其原有一拉桿，位於如照片
    二竹枝模擬處，送鑑時已不復存在，其結果只是造成操作的不便，並不影響原有
    之性能。‧‧‧三、經模擬操作照片一送鑑鋼管槍如照片四竹枝指示位置，實際
    試射，能擊發，認能造成殺傷力」等情，亦有法務部調查局九十三年二月三日調
    科參字第 09300017180號鑑定通知書一份及相片附卷可查（附於本院卷第六十四
    頁以下），足認該扣案之鋼管槍確能擊發金屬、具有殺傷力無訛。
  (二)且被告於檢察官訊問及本院行準備程序與審理中，原即分別坦承：「（上述的東
    西是如何來的？）我在豐原市○○路與圓環東路的轉角一家大型五金行買來的，
    鋼筆手槍的部分，我買回來之後，有用研磨機再加工過。我是去年十二月底買回
    來之後，就將它加工而使用」（見偵查卷第六十一頁）及有改造扳機及槍管長度
    之行為等語（見本院第三次準備程序筆錄第四頁、第一次審判筆錄第四頁、第二
    次審判筆錄第六頁），足認系爭扣案之鋼管槍，確經被告之改造行為，而成為具
    有殺傷力之現狀。
  (三)而員警於事實欄所載時、地，查獲系爭鋼管槍一枝之事實，亦有臺中縣警察局豐
    原分局搜索扣押筆錄、扣押物品目錄表及系爭土造鋼管槍一枝（槍枝管制編號：
    0000000000號）分別附卷或扣案可證。
  (四)被告及選任辯護人雖均稱：系爭扣案之鋼管槍，實為工業上習見之傳統型「火藥
    擊釘器」，為方便裝潢業等輕鋼架工人之施工，經以鬆開連桿螺絲之方式截長改
    短而來，為供被告業務上合法使用之物，不能認屬應依槍砲彈藥刀械管制條例列
    管之槍械等語。惟查：
    1.內政部（槍砲彈藥刀械管制條例之中央主管機關）並未依槍砲彈藥刀械管制條
      例第六條第一項之規定，就工業用「火藥擊釘器」定有許可申請之管理辦法，
      經濟部（中央目的事業主管機關）亦未依該條例第六條第二項之規定，會同內
      政部訂定工業用「火藥擊釘器」之許可申請管理辦法等情，業有本院依職權函
      詢之內政部九十三年八月四日內授警字第０九三０００四六七五號覆函及經濟
      部工業局九十三年七月二十九日工金字第０九三００二四七一五０號覆函分別
      在卷可查。被告及選任辯護人以工業用「火藥擊釘器」為坊間產業上所習用，
      即認應排除於槍砲彈藥刀械管制條例刑罰規定適用之列，已嫌無據（選任辯護
      人雖提出前臺灣省政府建設廳函影本一份，惟因其函文意旨不明，且前開經濟
      部工業局函已就並未會同內政部訂定許可申請管理辦法一事，覆知本院甚明，
      是選任辯護人所提該前臺灣省政府建設廳函影本，不足為有利於被告之證據，
      附此敘明）。
    2.再被告及選任辯護人迭稱：系爭扣案鋼管槍係由傳統型「火藥擊釘器」，以鬆
      開連桿螺絲之方式截長改短而來。惟「火藥擊釘器」屬具有相當危險性之工具
      ，依被告所述及選任辯護人所提之型錄資料（附於本院卷第二十二頁以下），
      該「火藥擊釘器」業經普遍使用、式樣繁多、價格又非高昂，如為於業務上需
      經常使用者，自以購置業經大量生產、品質穩定之產品為合於常情，殊無需由
      個人自行改造之必要，是被告辯稱：改造系爭鋼管槍係欲使用於自身輕鋼架業
      務之施工上，本有可疑。再觀諸系爭鋼管槍之外觀老舊、構造簡陋，於經常性
      之業務施作上，能否合乎安全性，不無疑問，而其外觀與選任辯護人所提證六
      號之各式「火藥擊釘器」相片（包含編號二之短型擊釘器），無論在扳機外觀
      、拉桿有無與位置及開孔上，又實有不同，依上所述，被告及選任辯護人稱：
      改造系爭鋼管槍，係欲供業務上使用，並不足採。
  (五)被告另於審理中改稱：系爭鋼管槍係伊之岳父交予伊，要伊拿去修理，而伊並未
    拿去修理，亦未改造或加工云云，對照其於前、後之供述，即知其此部分之所言
    為不實。被告另辯稱：其警詢中之供述非出於任意性，惟本院認依前開事證，已
    足認定其本件之犯行，並無採其警詢供述為積極證據之必要，是亦無就此部分證
    據能力之有無，再加調查之必要，附此敘明。
  (六)綜上所述，本件事證明確，被告犯行堪以認定。
三、核被告甲○○所為，係犯槍砲彈藥刀械管制條例弟十一條第一項之未經許可製造
    其他可發射金屬具有殺傷力之土造鋼管槍罪。爰審酌被告犯後雖未能坦承犯行，
    惟其製造完成系爭土造鋼管槍後，並未持以另犯他罪，其素行良好，並無任何前
    案紀錄，且本案製造之槍械僅一枝，依其殺傷力所示之危害性尚非鉅大等一切情
    狀，予以量處如主文所示之刑，並諭知罰金如易服勞役之折算標準，以示懲儆。
    至扣案具殺傷力之土造鋼管槍壹枝（槍枝管制編號：0000000000號），屬違禁物
    ，應依刑法第三十八條第一項第一款宣告沒收，附此敘明。
據上論斷，應依刑事訴訟法第二百九十九條第一項前段，槍砲彈藥刀械管制條例第十
一條第一項，刑法第十一條前段、第四十二條第二項、第三十八條第一項第一款，罰
金罰鍰提高標準條例第二條，判決如主文。
本案經檢察官乙○○到庭執行職務。
中      華      民      國      九十三      年    十    月    二十六    日
                              臺灣臺中地方法院刑事第六庭
                                  審判長法  官 簡  源  希
                                        法  官 林  念  祖
                                        法  官 鄧  敏  雄
右正本證明與原本無異。
如不服本判決，應於判決送達後十日內向本院提出上訴狀，上訴於臺灣高等法院臺中
分院( 須附繕本 )。
                                        書記官
中      華      民      國      九十三      年    十一  月    二十九    日
附錄本案論罪科刑法條全文：
槍砲彈藥刀械管制條例第十一條第一項
未經許可，製造、販賣或運輸第四條第一項第一款所稱其他可發射金屬或子彈具有殺
傷力之各式槍砲者，處五年以上有期徒刑，併科新臺幣一千萬元以下罰金。
